【裁判字號】    94,交上易,273
【裁判日期】    950227
【裁判案由】    過失傷害
【裁判全文】
臺灣高等法院刑事判決               94年度交上易字第273號
上  訴  人
即  被  告  甲○○原名吳政倫
上列上訴人因被告過失傷害案件，不服臺灣板橋地方法院94年度
交易字第67號，中華民國94年 9月13日第一審判決（起訴案號：
臺灣板橋地方法院檢察署93年度核退字第5544號），提起上訴，
本院判決如下：
    主  文
原判決撤銷。
甲○○從事業務之人，因業務上之過失傷害人，處有期徒刑貳月
，如易科罰金，以參佰元折算壹日。
    事  實
一、甲○○原名吳政倫從事水電工作，平日並駕駛車號EZ－2210
    號自用小貨車載運水電工具往返工作場所，以駕駛為其附隨
    業務，為從事業務之人。甲○○於民國93年6月11日晚上7時
    20分許，駕駛車號EZ－2210號自用小貨車，沿臺北縣三重市
    ○○路○段往2段方向行駛，行近臺北縣三重市○○路與三張
    街無號誌三岔路口時，本應注意車前狀況及兩車併行之間隔
    ，並隨時採取必要之安全措施，而依當時情況，雖處夜間，
    但有照明，路面乾燥、無缺陷、無障礙物，視距良好，並無
    不能注意之情事，竟仍疏未注意，見在其前方之該三岔路口
    處，適有由乙○○所騎乘之車號CDK－409號重型機車，亦疏
    未注意讓對向直行車先行而冒然迴轉，剛完成迴轉即沿力行
    路 2段方向內側車道內，欲偏右靠向外側車道向前行駛之際
    ，並未即時採取減速慢行或切換車道閃避而與該機車保持併
    行之適當間隔距離等必要安全措施，以致甲○○車身左側擦
    撞到上開乙○○機車右側，乙○○因而人車倒地，受有右側
    脛骨平台粉碎骨折等傷害。甲○○肇事後留在現場，而於犯
    罪未被有偵查權之機關或公務員發覺前，即向據報前往現場
    處理之警員承認為肇事人，而自首並接受裁判。
二、案經乙○○訴請臺北縣政府警察局三重分局報告臺灣板橋地
    方法院檢察署檢察官偵查起訴。
    理  由
本院查：
一、上揭事實，業據告訴人於警詢、偵查、原審及本院審理時指
    訴：當時伊已完成迴轉動作，是直行狀態，因天色已暗，伊
    從照後鏡已看不清楚後方，正想把車頭向右後轉動時，才轉
    頭過去就祗看到藍色一片，間隔應該不超過20公分，被告車
    輛已從伊右後方直接切到慢車道，伊就與被告車輛左側擦撞
    而倒地等情歷歷（見偵查卷第15、59頁、原審卷第45至47頁
    ），並有道路交通事故現場圖、道路交通事故調查報告表(一)
    、(二)、被告與告訴人雙方之道路交通事故談話紀錄表及酒精
    濃度測定紀錄表各 1紙、及現場相片11幀在卷可資佐證（見
    偵查卷第20頁至第26頁）。
二、參酌證人即到場處理警員楊國龍於原審審理時具結後證述稱
    ：伊到現場時傷者已經送醫，只有被告在現場，當事人自己
    不知道在何處發生事故，因伊在現場發現有新的機車刮地痕
    ，才得悉事故發生地點，而被告的自用小貨車可能是作工程
    工作之故，整輛車子上面都是刮痕，伊詢問被告其車輛被碰
    觸的位置，被告自己說車子是左側的車身中間有刮痕；內側
    車道寬約3.2 公尺，肇事後告訴人之機車倒地之刮地痕係位
    於內側車道，刮地痕起點與分向島端點相距約有10公尺遠，
    刮地痕幾乎與分向島平行，而刮地痕起始點距離中央分向島
    約2. 2公尺等語（見原審卷第40至43頁），復依據卷附之道
    路交通事故現場圖（見偵查卷第20頁）所示，告訴人之機車
    倒地之刮地痕係位在內側車道距離分向島約 2公尺，刮地痕
    長約5.3 公尺；再參酌告訴人所騎機車係一般重型機車，車
    身及車寬均小，有機車照片2紙在卷可考（見偵查卷第31 頁
    ），則衡諸經驗法則，告訴人騎機車所需的迴車距離自毋需
    長達10公尺。
三、按汽車行駛時，駕駛人應注意車前狀況及兩車併行之間隔，
    並隨時採取必要之安全措施，道路交通安全規則第94條第 3
    項定有明文。由以上證據觀之，足認告訴人所騎乘之機車在
    與被告所駕駛之車輛發生擦撞肇事之際，應已完成迴轉並沿
    臺北縣三重市○○路1段往2段方向之內側車道前行，而被告
    之車輛則仍有部分車身係跨越在慢車道內，尚未完全切換至
    慢車道之事實甚明。參以被告既坦稱：伊駕車行駛接近上述
    路口時，即有看見告訴人等待迴轉等情屬實，則被告於駕駛
    車輛當時，自應注意車前狀況及兩車併行之間隔，並隨時採
    取必要之安全措施，而依當時情況，並無不能注意，竟疏未
    注意減速慢行，亦未及時完成切換車道動作以致未能保持適
    當的兩車併行間隔，而致與告訴人之機車擦撞肇事，被告之
    行為自有過失。
四、又告訴人受有前揭傷害，有行政院國軍退除役官兵輔導委員
    會台北榮民總醫院診斷證明書一紙在卷可考（見偵查卷第17
    頁）。況本件經送台灣省臺北縣區車輛行車事故鑑定委員會
    鑑定結果，就被告未注意車前狀況為肇事原因部分，亦持相
    同見解，有該委員會於94年2月2日出具之北縣鑑字第931920
    號鑑定意見書在卷可按（見偵查卷第54頁）。
五、雖被害人亦因迴轉時未看清無來往車輛並讓對向直行車先通
    行，即冒然迴轉向右側偏行，於本件事故之發生亦有過失，
    就此，前開台灣省臺北縣區車輛行車事故鑑定委員會亦為相
    同之鑑定。惟此被害人自己之過失，既與被告之過失併合而
    為肇事之原因，被告之刑責自不能因此相抵獲得減免，僅可
    供量刑之斟酌而已。是以，被告甲○○辯稱：本件肇事並非
    伊不注意車前狀況所致，而是因告訴人騎乘機車迴轉時未注
    意有無來車，即突然轉出來，伊見狀後認為若伊緊急煞車則
    將導致後車追撞，所以駕車由快車道切換到慢車道，告訴人
    仍撞到伊所駕車輛左後方，伊已盡注意義務，對本件肇事並
    無過失可言云云。與事實不符，並不可採信。被告之過失行
    為與告訴人所受之傷害間，復具有相當因果關係。本案事證
    已臻明確，被告犯行堪以認定。
六、按刑法上之常業犯，固指犯人專以某種犯罪行為為業務者而
    言（28年上字第2895號判例），然此之所謂業務，乃泛指個
    人反覆同種類之行為為目的之各項社會活動，自不以一人僅
    從事一種業務為限，凡同時兼行其他主要業務或附隨業務者
    ，仍無礙於均為其從事業務之性質（69年台上字第4047號、
    71年台上字第1550號判例意旨參照）。被告從事水電職業，
    但平日既備有車號EZ－2210號自用小貨車一輛，反覆載運工
    具從事水電職業，即係以駕駛車輛為附隨業務之人。被告係
    以駕駛為其附隨業務，為從事業務之人，因過失肇事致告訴
    人受有傷害，所為係犯刑法第284條第2項前段之業務過失普
    通傷害罪。公訴意旨認被告犯刑法第284條第1項之罪，其起
    訴法條，尚有未洽，應予變更。又被告於犯罪未被有偵查權
    之機關或公務員發覺前，向臺北縣警察局三重分局交通隊警
    員自首犯行，並接受裁判，有該警察局三重交通分隊道路交
    通事故肇事人自首情形紀錄表在卷可稽（見偵查卷第27頁）
    ，應依自首之規定減輕其刑。
七、原審據以論罪科刑，固非無見。惟查被告從事水電工作，平
    日並駕駛車號EZ－2210號自用小貨車載運水電工具往返工作
    場所，以駕駛為其附隨業務，為從事業務之人，此為被告於
    本院中坦承，且依案發時之照片顯示，被告所駕駛小貨車上
    確有鋁製馬梯等工具，所為係犯刑法第284條第2項前段之業
    務過失普通傷害罪，原判決未究明並變更法條，亦有未洽。
    被告上訴意旨否認犯罪雖未足採，但原判決既有前揭可議之
    處，仍屬無可維持，應由本院將原判決撤銷改判。爰審酌被
    告係直行車，未注意車前狀況之過失，被害人則係迴轉未讓
    直行車先行本身過失程度較重，被害人受有右側脛骨平台粉
    碎骨折等傷害，被告肇事後仍留在現場，並向到場處理警員
    自首承認為肇事人，惟否認對於本件事故有何過失，且尚未
    與告訴人達成民事上之和解等一切情狀，量處如主文第二項
    所示之刑，並諭知易科罰金之折算標準。
八、又本案雖由被告上訴，但因原判決未究明被告係構成業務過
    失傷害罪，未變更法條，顯係適用法條不當，本院自可諭知
    較原審判決為重之刑，附此敘明。
據上論斷，應依刑事訴訟法第369條第1項前段、第364條、第299
條第1項前段、第300條，第370條但書，刑法第284條第 1項前段
、第41條第1項、第62條前段，罰金罰鍰提高標準條例第1條前段
、第2條，判決如主文。
本案經檢察官許仲瑩到庭執行職務。
中    華    民    國    95    年    2     月    27    日
                  交通法庭      審判長法  官  陳  祐  治
                                      法  官  蔡  聰  明
                                      法  官  王  炳  梁
以上正本證明與原本無異。
不得上訴。
                                      書記官  潘  大  鵬
中    華    民    國    95    年    3     月    2     日
附錄：本案論罪科刑法條全文
刑法第284條：
因過失傷害人者，處六月以下有期徒刑、拘役或五百元以下罰金
，致重傷者，處一年以下有期徒刑、拘役或五百元以下罰金。
從事業務之人，因業務上之過失傷害人者，處一年以下有期徒刑
、拘役或一千元以下罰金，致重傷者，處三年以下有期徒刑、拘
役或二千元以下罰金。


司法院資訊處製作；財團法人民間司法改革基金會備份。
